【裁判字號】    99,交聲,18
【裁判日期】    990510
【裁判案由】    違反道路交通管理處罰條例聲明異議
【裁判全文】
臺灣士林地方法院交通事件裁定          99年度交聲字第18號
原處分機關  臺北市交通事件裁決所
異  議  人  甲○○
即受處分人
上列異議人即受處分人因違反道路交通管理處罰條例案件，對於
臺北市交通事件裁決所民國98年12月16日所為之處分（原處分案
號：北市裁罰字第裁22-A1A236992號），聲明異議，本院裁定如
下：
    主  文
原處分撤銷。
甲○○不罰。
    理  由
一、原處分意旨略以：異議人即受處分人甲○○於民國98年9 月
    8 日晚間7 時50分許，駕駛車牌號碼為CX-4739 號自用一般
    小貨車，在臺北市○○○路○ 段270 號地下停車場出入口南
    往北方向行駛，其行至忠孝東路口欲進行右轉時，其右前車
    輪與沿忠孝東路5 段南側人行道東往西方向行駛之腳踏自行
    車前輪發生碰撞而肇事，因異議人有「汽車駕駛人駕駛汽車
    肇事致人受傷而逃逸」之違規行為，為警以異議人有違反道
    路交通管理處罰條例第62條第4 項之規定掣單舉發。經異議
    人提出申訴，原處分機關函請舉發單位調查結果，仍認異議
    人有上開違規行為，乃依道路交通管理處罰條例第62條第4
    項之規定，裁決異議人新臺幣（下同）6,000 元之罰鍰，並
    吊銷其駕駛執照。
二、異議意旨略以：案發當時，伊駕駛垃圾車從忠孝東路5 段27
    0 號停車場出入口由南右轉東欲行駛忠孝東路5 段，伊當時
    察看左側無來車就進行右轉，未注意到丙○○騎腳踏車從騎
    樓右側出來，當時伊未發覺有不慎碰撞到丙○○的情事，等
    回到垃圾集中場才接到警方來電告知，伊造成丙○○小腿骨
    折，已與丙○○達成和解，並賠償70多萬元的醫療費及精神
    損失，案發當時伊確實未發覺肇事，並非逃逸，為此聲明異
    議等語。
三、按汽車駕駛人駕駛汽車肇事致人受傷或死亡者，應即採取救
    護措施及依規定處置，並通知警察機關處理，不得任意移動
    肇事汽車及現場痕跡證據，違反者處3,000 元以上9,000 元
    以下罰鍰；前項駕駛人肇事致人受傷而逃逸者，吊銷其駕駛
    執照，道路交通管理處罰條例第62條第3 項前段、第4 項前
    段分別定有明文。查上開法條所裁罰者，乃汽車駕駛人肇事
    致人受傷或死亡，未即採取救護措施及依規定處置而逃逸之
    違規行為，除行為人之客觀行為需具備駕車肇事致人死傷，
    未採取救護措施及依規定處置而離去之客觀要件，行為人主
    觀上尚須知悉其駕車時已肇事致人死傷，倘行為人根本不知
    其有駕車肇事之情，其嗣後駛離現場之行為自非逃逸行為，
    而非得以上開處罰條文相繩。次按交通法庭認為聲明異議有
    理由者，應以裁定將原處分經聲明異議部分撤銷，並自為裁
    定，道路交通案件處理辦法第20條前段亦著有明文。
四、經查：證人乙○○即本件負責舉發職務之警員於本院證稱：
    本件舉發異議人之原因乃根據監視器畫面顯示，異議人擦撞
    到丙○○後直接右轉，後來聯絡異議人的公司，異議人才到
    案說明，至於異議人當時是否知情有駕車肇事致人受傷之情
    形，伊不知道等語（參本院卷第21頁），顯見本件舉發人僅
    審查異議人行為是否合於上開交通法規之客觀構成要件，而
    完全未審酌主觀要件是否合致。而證人丙○○於本院證稱：
    案發當時，伊在大廈騎樓騎腳踏車，異議人車輛從伊前方開
    出來要右轉，伊的腳踏車前輪碰到異議人右方車門，腳踏車
    就倒地，然後異議人車子往右邊開走，伊左腳被異議人車子
    右後輪碾過去，伊腳踏車的損壞程度，從照片上來看，就是
    輪子稍微扭曲導致車輪橡膠有點脫框，車籃也有一點凹陷，
    伊與異議人車子碰撞到後，異議人沒有煞停的舉動等語（參
    本院卷第22頁至第23頁），且有丙○○之腳踏車照片4 幀在
    卷可參（參本院卷第33頁至第34頁），且本院勘驗案發現場
    之監視器光碟，亦可見異議人所駕車輛在駕駛座部位已駛離
    丙○○腳踏車騎乘之大廈騎樓時，丙○○始騎乘腳踏車出現
    ，並隨即發生撞擊，之後異議人駕駛之車輛沒有任何停頓，
    以相同車速右轉駛離等情，此有本院勘驗筆錄1 份在卷可稽
    （參本院卷第44頁）。參以證人丙○○上開證述內容及本院
    勘驗監視器光碟內容，可知案發當時，丙○○騎乘腳踏車撞
    擊到異議人車輛的右方車門且相對位置為駕駛座後方部位，
    而異議人駕駛者為小貨車，其高度較高，確實極有可能在車
    頭已超越丙○○行駛之人行道騎樓且即將右轉時，未注意到
    嗣後撞擊而來之丙○○所騎乘的腳踏車，且證人丙○○的腳
    踏車撞擊異議人的車輛後，腳踏車僅輪子稍微扭曲、車籃有
    點凹陷，可證當時撞擊力道並非甚大，雖丙○○之左腳嗣後
    被異議人車子右後輪碾過，然異議人所駕小貨車，其車輪本
    較一般自小客車為大，加以異議人所駕小貨車右後輪碾過丙
    ○○左腳時，異議人所駕車輛車頭已右轉出去，故其未察覺
    所碾壓者乃他人之腳，亦非無可能，是以異議人上開辯解內
    容非不可採。本件原舉發單位完全未審究異議人是否有肇事
    逃逸之主觀要件已有不當，原處分機關繼而裁決顯有未合，
    本院調查結果，既認異議人之異議非無理由，爰將原處分撤
    銷，並諭知異議人不罰。
五、據上論斷，應依道路交通案件處理辦法第20條前段，裁定如
    主文。
中    華    民    國    99    年    5     月    10    日
                              臺灣士林地方法院交通法庭
                                  法  官  鄭光婷
以上正本證明與原本無異。
如不服本裁定，應於裁定送達後5 日內，向本院提出抗告狀。
                                  書記官  徐仁豐
中    華    民    國    99    年    5     月    10    日

司法院資訊處製作；財團法人民間司法改革基金會備份。
